臺灣高等法院高雄分院刑事判決
111年度交上易字第109號
上  訴  人  臺灣高雄地方檢察署檢察官
被      告  張仁逵


上列上訴人因被告過失傷害案件，不服臺灣高雄地方法院111年
度審交易字第292號，中華民國111年8月4日第一審判決（起訴案
號：臺灣高雄地方檢察署110年度偵字第11254號），提起上訴，
本院判決如下：
    主  文
上訴駁回。
    理  由
一、起訴意旨略以：被告張仁逵（下稱被告）於民國109年11月2
    日12時15分許，駕駛車牌號碼000-0000號租賃小客車，沿高
    雄市前鎮區廣西路由西往東行駛，至廣西路與修文街口時，
    適有蘇桂英（下稱被害人）騎乘車牌號碼000-000號輕型機
    車，疏未注意，貿然闖越紅燈，沿修文街由北往南方向駛來
    ，並左轉駛入廣西路。被告本應注意汽車行駛時，駕駛人應
    注意車前狀況及兩車並行之間隔，並隨時採取必要之安全措
    施，而依當時天候晴、日間自然光線，且柏油路面乾燥、無
    缺陷、無障礙物，視距良好之情形下，並無不能注意之情事
    ，竟疏未注意及此，自後駛來未注意車前狀況及保持兩車並
    行之間隔，與被害人所騎乘之上開機車發生碰撞，造成被害
    人受有頭部外傷合併雙側腦出血及腦水腫、呼吸衰竭、右側
    鎖骨骨折、右側第二、四、五、六肋骨骨折之傷害，並因此
    傷害受有重度意識昏迷、大小便失禁、改良式雷氏量表5（m
    RS=5）之重傷害。因認被告涉犯刑法第284條後段之過失致
    重傷害罪嫌等語。
二、按犯罪事實應依證據認定之，無證據不得認定犯罪事實；又
    不能證明被告犯罪者，即應諭知無罪之判決，刑事訴訟法第
    154條第2項、第301條第1項分別定有明文。次按事實之認定
    ，應憑證據，如未能發現相當證據，或證據不足以證明，自
    不能以推測或擬制之方法，為裁判基礎。又認定犯罪事實，
    所憑之證據，雖不以直接證據為限，間接證據亦包括在內，
    然無論直接或間接證據，其為訴訟上之證明，須於通常一般
    之人均不致於有所懷疑，而得確信其為真實之程度者，始得
    據之為有罪之認定，倘其證明尚未達到此一程度，而有合理
    性懷疑之存在時，無從使事實審法院得有罪之確信時，即應
    由法院為諭知被告無罪之判決。　　
三、起訴意旨認被告涉犯刑法第284條後段過失致重傷害之罪嫌
    ，係以代行告訴人周慧萍於偵查中之指述、道路交通事故現
    場圖、道路交通事故調查報告表、臺灣高雄地方檢察署檢察
    事務官之勘驗報告暨附件、道路交通事故照片、道路交通事
    故談話紀錄表及監視器暨行車紀錄器光碟為其主要論據。另
    檢察官上訴意旨以：觀諸被告車輛之行車紀錄器影像翻拍照
    片，可看出被告車輛尚未通過停止線時，被害人騎乘機車已
    出現在其左前方且是逆向闖紅燈，被告行車時本應全心注意
    車前狀況，見被害人此違反交通規則之行車行為，應特別注
    意其行車方向、動態，該讓就讓，以避免兩車擦撞，豈能以
    被告當時之前方或右側，尚有應注意之其他車輛動態而實難
    分心注意到被害人騎乘之機車等語卸責。被害人就本案車禍
    縱使為肇事主因，然被告亦應負部分責任。原審諭知被告無
    罪，尚有未洽（見本院卷第9頁）。　　
四、訊據被告固坦承有於上述時地發生車禍，被害人受有前述傷
    勢之事實，惟堅決否認有何過失致重傷犯行，於原審陳稱：
    我有注意車前狀況，也有保持兩車並行間隔，我要保持我自
    己行進車道的安全距離，只是被害人從我意想不到的方向闖
    紅燈，她來的方向不是我第一時間點該注意的地方，我第一
    個要注意看我後照鏡有沒有車，我看前面有車違停，所以我
    靠外一點，讓右後方的機車可以通行；車禍前，我沒有看到
    被害人，看到的時候就發生碰撞；撞擊點在我車子駕駛座車
    門，駕駛座車門把下方有擦痕（見原審卷第83至85頁）；於
    本院另陳稱：發生本件車禍前我沒有看到被害人的機車，而
    我所駕駛車輛行車紀錄器所拍攝的角度，與我駕駛時所見的
    角度並不一致，而且行車紀錄器為超廣角，與我的駕駛視野
    不同，再加上行車紀錄器是黏貼在前擋擋風玻璃上方，與我
    所在的駕駛座還有一個手臂的距離，不能以行車紀錄器的角
    度及所拍攝的內容，就認為我應該看得到被害人的機車等語
    （見本院卷第43、75至77頁）。
五、刑法之過失犯，以行為人對於結果之發生，應注意並能注意
    為成立要件，苟行為人縱加注意，仍不能防止其結果之發生
    ，即非其所能注意，自難以過失論。而過失責任之有無，端
    視行為人是否違反注意義務，結果之發生能否預見，行為人
    倘盡最大程度之注意義務，結果發生是否即得避免，以為判
    斷。行為人若無注意義務，固毋庸論，倘結果之發生，非行
    為人所得預見，或行為人縱盡最大努力，結果仍不免發生，
    即不得非難於行為人。經查：
  ㈠本案事故現場在高雄市前鎮區廣西路與修文街之交岔路口，
    該交岔路口並非筆直之十字形路口，被告行向之廣西路於過
    交岔路口後，有偏行向右之情形，有道路交通事故現場圖1
    份存卷可查（見警卷第33頁），是以被告行經該交岔路口時
    ，需偏右側行駛，始能行駛在其車道上；衡情，被告偏右行
    駛之際，應注意右方之前後，有無車輛、行人，以避免發生
    擦撞。
  ㈡依據【附表一】、【附表二】之勘驗內容，及被告車輛行車
    紀錄器影像翻拍照片9張（見偵卷第49頁至第57頁），其中
    第1張翻拍照片是被告駕車於綠燈欲起駛前行，其前方有一
    黑色廂型車輛；第2張翻拍照片是被告於綠燈，欲通過其行
    向之機車停等區，其前方黑色廂型車輛向右，有右轉修文街
    之跡象，且被告所駕駛車輛與黑色廂型車輛之間，有一機車
    騎士騎乘在該兩車中間；比對第3張及第4張翻拍照片，可知
    被告前方之黑色廂型車輛又有駛回廣西街之跡象，而先前該
    兩車間之機車騎士已橫越路口，進入廣西路，堪認被告駕車
    速度非快；此時，被害人騎車自修文路由西北方向往東南方
    向（見警卷第33頁現場圖），逆向且闖紅燈而來。再回顧前
    述廣西路與修文街之交岔路口，並非筆直之十字形路口，佐
    以被告車輛之前，行向右前方之黑色廂型車輛，又有駛回廣
    西街之跡象。衡情，被告欲通過該交岔路口，應偏右行駛，
    除注意車前狀況外，亦應注意右方之前後，有無車輛、行人
    ；而當時被告左方之修文街為紅燈狀態，被害人有紅燈逆向
    行駛行為，在在出乎一般駕駛人能預見之範圍，被告盡其義
    務注意前方及右方之車輛行人之際，已盡其最大程度之努力
    ，甚難或不可能期待被告又同時注意左方是否會有人違規闖
    紅燈及逆向行駛之餘力。
  ㈢再者，由現場圖可知被害人機車倒地之位置在廣西路之雙黃 
    線附近；而從被告所駕駛車輛之車損，堪認兩車撞擊點在被
    告之車輛駕駛座後方門把之下方，有車損照片8張存卷可稽
    （見警卷第79頁至第81頁，第81頁照片編號21為此部分重點
    ），益可證明被害人係騎車闖紅燈並逆向撞擊被告車輛駕駛
    座後方門把，撞擊點已在被告視線之後方，被告實難預見會
    有人闖紅燈及逆向，因而撞擊被告駕駛座後方門把，是以被
    告縱盡最大努力，結果仍不免發生，依據上述說明，不能將
    被害人所受傷勢全然非難於被告。
  ㈣此外，本案經高雄市車輛行車事故鑑定委員會、高雄市車輛
    行車事故鑑定覆議委員會鑑定，結果均認：「⒈蘇桂英：闖
    紅燈，為肇事原因。⒉張仁逵：無肇事原因。」有高雄市政
    府交通局車輛行車事故鑑定委員會110年10月19日高市車鑑
    字第11070675800號函文暨檢附之鑑定意見書、高雄市車輛
    行車事故鑑定覆議會111年1月19日高市府交交工字第111310
    23700號函文暨檢附之覆議意見書各1份在卷可查（見偵卷第
    37至40頁；第43至46頁）。尤其高雄市車輛行車事故鑑定覆
    議委員會檢視行車紀錄器影像後，明確記載「…又張車顯難
    以注意蘇車之駕駛行為，避免事故發生，故本會認為，事故
    發生原因係蘇桂英闖紅燈所致。」（見偵卷第46頁）。
  ㈤檢察官起訴及上訴意旨雖主張依據被告車輛之行車紀錄器影
    像翻拍照片，可認被告仍有能力注意被害人之來車，被告對
    於被害人之違規行為理當有迴避可能，但被告並未減速，自
    有未注意車前狀況情形，認為被告顯有過失。惟查：如前所
    述，高雄市前鎮區廣西路與修文街之交岔路口，並非筆直之
    十字形路口；且被告前方之黑色廂型車輛有欲右轉修文街，
    卻又駛回廣西街之跡象，被告當時之前方或右側，均有應注
    意之特殊狀態，且依據被告當時之駕駛行為，確實全心專注
    在前方及右側用路人之行車動態，已無餘力分心注意左方有
    被害人擅闖紅燈又逆向行駛之違規行為。其次，依據原審勘
    驗如【附表二】所示之監視器內容，可知被害人逆向駕駛機
    車，與被告所駕駛車輛約間隔一個車道，快與被告所駕駛之
    車輛平行，且撞擊點在被告駕駛車輛之駕駛座後方，依據當
    時客觀情狀，被告實難預見被害人逆向行駛後，會撞擊其駕
    駛座後方門把處。再者，車輛行車紀錄器所設置之位置及拍
    攝視角，與被告坐於駕駛座所見之視角並不相同，尚難僅憑
    被告行車紀錄器採廣角拍攝有拍攝到被害人騎車畫面，遽認
    被告對本案車禍之發生有預見及迴避之可能。
六、綜上，依據檢察官提出之證據方法，僅能證明被告與被害人
    發生交通事故且被害人於車禍後受有起訴意旨所載傷勢，但
    本院調查全案證據方法後，無從證明被告對於本案交通事故
    有何違反注意義務，或對於結果之發生能預見，並避免結果
    發生，且被告於本案所為抗辯並非無據而可採信，自應對被
    告為無罪判決之諭知。
七、原審因而以不能證明被告犯罪，而為被告無罪之諭知，核無
    違誤；檢察官執前詞提起上訴，指摘原判決不當，為無理由
    ，應予駁回。
據上論結，應依刑事訴訟法第368條，判決如主文。
本案經檢察官王清海提起公訴，檢察官范文欽提起上訴，檢察官
鍾忠孝到庭執行職務。
中　　華　　民　　國　　111 　年　　11　　月　　30　　日
                  刑事第七庭    審判長法  官  李璧君
                                      法  官  石家禎
                                      法  官  李東柏
以上正本證明與原本無異。
不得上訴。
中　　華　　民　　國　　111 　年　　11　　月　　30　　日
　　　　　　　　　　　　　　　　　　　書記官  王紀芸　　
【附表一】臺灣高雄地方檢察署檢察事務官之勘驗報告（見偵卷
          第47頁至第48頁）
編號 勘   驗   內   容  一     光碟内開啟後有4個影音檔案，分別為本案案發地點監視器之影音檔案、其他民眾行車紀錄器之影音檔案、及被告行車紀錄器之影音檔案。經檢視所有檔案，除檔名為「F097268_00000000000000000」之檔案「未」（勘驗內容誤載為「為」）拍攝到案發過程外，其餘檔案均有拍攝到案發過程，勘驗内容分述如下：  二 其他民眾行車紀錄器畫面(檔名為「F097268_00000000000000000j)：     於檔案時間15秒時，可見被害人與被告先後通過路口，隨後於檔案時間17秒時，被告左側車身與被害人右側車身發生碰撞，隨後被害人即人車倒地。  三 被告行車紀錄器畫面（檔名為「F097268_00000000000000000」）：     於檔案時間19秒時，被告準備通過路口，斯時可見被害人騎乘機車出現在行車紀錄器左側畫面中，隨後於檔案時間20秒時，可見被害人左轉。隨後，於檔案時間22秒時，可見被告與被害人準備一同駛入同一車道。嗣於檔案時間23秒時，被告自被害人右側通過，隨後於檔案時間24秒，可見行車紀錄器畫面有震動之情形。  四 案發地點監視器畫面（檔名為「F097268_00000000000000000.30.161.24_05_00000000000000_00000000000000」）：     於檔案時間48秒時，被告起駛進入路口，斯時被害人出現於監視器晝面左側；嗣於檔案時間51秒時，被告與被害人共同駛入同一車道，隨後兩車發生碰撞，被害人當場人車倒地。 
【附表二】原審勘驗前揭光碟之勘驗報告（見原審卷第71頁）
編號               勘   驗   內   容  一 一、如偵卷第47頁至第48頁之檢察事務官之勘驗紀錄。　 二、檔名「F097268 ＿00000000000000000 」，在光碟時間16秒至17秒間，被害人騎機車撞擊被告所駕駛之左側車身，撞擊位置，已在被告之駕駛座後方。 三、檔名「F097268 ＿00000000000000000.30.161.24 ＿05＿00000000000000＿00000000000000」，在光碟時間48秒至第49秒，被害人逆向駕駛機車，與被告所駕駛車輛約間隔一個車道，快與被告所駕駛之車輛平行。